臺灣臺南地方法院民事裁定　　　　　 100年度司財管字第77號
聲　請　人　郭淑娥
上列聲請人聲請為失蹤人蔡志宏指定財產管理人事件，本院裁定
如下：
    主      文
聲請駁回。
聲請程序費用新臺幣壹仟元元由聲請人負擔。
    理      由
一、按失蹤人失蹤後，未受死亡宣告前，其財產之管理，依非訟
    事件法之規定。復按關於失蹤人之財產管理事件，由其住所
    地之法院管轄；失蹤人未置財產管理人者，其財產管理人依
    下列順序定之：(一)配偶，(二)父母，(三)成年子女，(四)與失蹤人
    同居之祖父母，(五)家長；不能依前項規定定財產管理人時，
    法院依利害關係人或檢察官之聲請，選任財產管理人。又按
    財產管理人不能勝任或管理不適當時，法院得依利害關係人
    或檢察官之聲請，改任之。民法第10條、非訟事件法第108
    條、第109條第1、2項、第111條前段亦分別定有明文。而所
    謂失蹤係指失蹤人離去其最後住所或居所，陷於生死不明之
    狀態而言（最高法院85年度臺抗字第328號裁定意旨參照）
    。
二、本件聲請意旨略稱：失蹤人蔡志宏自民國（下同）93年起，
    常因工作關係而不住家中，於95年初因無工作，而搬回家中
    住，在父親發生食物噎喉之意外，住進加護病房時搬離家中
    住所。失蹤人蔡志宏在父親發生意外住院至出殯這段期間，
    並未與家人有所聯絡，在96年時曾與聲請人以電話方式聯絡
    幾次，最後一次與聲請人見面是在家中公寓的中庭廣場，之
    後卻音訊全無，不知去向，爰具狀聲請本院選任失蹤人蔡志
    宏之母親即聲請人為失蹤人蔡志宏之財產管理人等語。
三、經查，聲請人主張蔡志宏已失蹤而經登記為查尋人口等情，
    業據聲請人提出99年11月3日臺南市警察局永康分局永信派
    出所受（處）理失蹤人口案件登記表1件可稽，經本院依職
    權函臺南市政府警察局永康分局查明曾否尋獲失蹤人口蔡志
    宏，臺南市政府警察局永康分局於100年8月23日函覆失蹤人
    口蔡志宏尚未尋獲，現仍為失蹤人口身分，有臺南市政府警
    察局永康分局100年8月18日南市警永戶字第1000020451號函
    1件在卷足徵；本院復依職權查詢失蹤人蔡志宏之在監在押
    紀錄及勞保、健保資料，皆查無資料，是本件聲請人主張蔡
    志宏為失蹤人一節，尚非無據。然查相對人蔡志宏於近4年
    內皆有入境我國之紀錄，並於100年2月8日出境，此有內政
    部入出境及移民署100年8月12日移署資處亦字第1000124310
    號函附卷可稽，是相對人蔡志宏現尚生存，而非陷於生死不
    明之狀態，並非失蹤人。既如上述，本件相對人蔡志宏雖已
    離去其最後住所，惟僅其應為之送達處所不明，尚非陷於生
    死不明之狀態，故與失蹤人之要件不符，聲請人聲請選任失
    蹤人財產管理人，於法未合，應予駁回。
四、爰裁定如主文。
中    華    民    國   100    年    9     月    1     日
                  家事法庭    司法事務官  蔡明賢
以上正本係照原本作成。
如不服本裁定，應於裁定送達後10日內向本院提出抗告狀，並繳
納抗告費新台幣1千元。
中    華    民    國   100    年    9     月    1     日
                              書記官      曾詩珊